【裁判字號】    98,訴,1506
【裁判日期】    990303
【裁判案由】    債務人異議之訴
【裁判全文】
臺灣士林地方法院民事判決              98年度訴字第1506號
原      告  乙○○
訴訟代理人  甲○○
被      告  丙  ○
訴訟代理人  丁○○
上列當事人間債務人異議之訴事件，本院於民國99年2 月24日言
詞辯論終結，判決如下：
    主      文
本院九十八年度司執字第四三七○九號強制執行事件，就原告超
過新臺幣壹佰壹拾貳萬柒仟元，及自民國九十七年九月十日起至
民國九十八年八月三十一日止，按月給付被告新臺幣壹拾陸萬
仟元部分不得執行。
訴訟費用新臺幣伍仟伍佰壹拾元由被告負擔。
    事實及理由
一、原告起訴主張：被告依臺灣臺北地方法院97年度移調字第14
    12號調解筆錄聲請在新臺幣（下同）163 萬元範圍內，對伊
    之財產強制執行，惟被告於民國92年11月間將門牌號碼臺北
    市○○○路○ 段219 之1 號、223 之1 號、223 之2 號及23
    3 之3 號均1 樓之房屋，及臺北市○○街30巷26之1 號房屋
    出租予伊時，曾收受押租金48萬元，且伊於94年2 月間另承
    租臺北市○○○路○ 段223 之4 號房屋時，亦曾支付被告押
    租金2 萬3000元。系爭房屋均已於98年8 月31日返還被告，
    被告卻未依租賃契約之約定將上開押租金計50萬3000元返還
    予伊，伊對被告有押租金返還之債權，自得主張與被告之前
    開金錢債權抵銷，故依強制執行法第14條第1 項規定提起債
    務人異議之訴，以起訴狀為行使抵銷權之意思表示，並聲明
    如主文第一項所示。
二、被告抗辯：本件經原告為抵銷之意思表示後，伊已於99年1
    月11日具狀向本院民事執行處聲請減縮執行債權金額，是原
    告之訴無理由，並聲明：原告之訴駁回。
三、兩造不爭執之事項：
(一)、被告持臺灣臺北地方法院98年9 月7 日北院隆97執字107481
    號債權憑證，向本院聲請對原告為強制執行。
(二)、系爭債權憑證所載執行名義，原告於前開執行程序，對原告
    就金錢部分的債權，原主張之債權為163 萬，及自從97年9
    月10日起自98年8 月31日止，按月給付被告16萬3000元。
(三)、被告同意對原告以被告對原告之50萬3000元債務與原告對被
    告之上開債務抵銷。
(四)、被告就系爭房屋曾收受押租金合計50萬3 千元，經抵銷後，
    被告得主張的執行債權為112 萬7000元及自97年9 月10日起
    至98年8 月31日止，按月給付被告16萬3000元。
四、本件經本院依民事訴訟法第271 條之1 準用同法第270 條之
    1 第1 項第3 款之規定，整理並協議簡化爭點為：原告主張
    本院98年度司執字第43709 號強制執行事件就原告超過112
    萬7000元，及自97年9 月10日起至98年8 月31日止，按月給
    付被告16萬3000元部分不得執行，是否有理由？
五、本院得心證之理由：
    強制執行法第14條第1 項規定之債務人異議之訴，須主張執
    行名義成立後，有消滅或妨礙債權人請求之事由發生，始得
    為之。所謂消滅債權人請求之事由，係指足以使執行名義之
    請求權及執行力消滅之原因事實，如清償、提存、抵銷、免
    除、混同、債權之讓與、債務之承擔、解除條件之成就、和
    解契約之成立，或類此之情形，始足當之。至所稱妨礙債權
    人請求之事由，則係指使依執行名義所命之給付，罹於不能
    行使之障礙而言，此有最高法院94年度台上字第671 號判決
    要旨可供參照。復按二人互負債務，而其給付種類相同，並
    均屆清償期者，各得以其債務，與他方之債務，互為抵銷，
    民法第334 條定有明文。查原告主張伊向被告承租系爭房屋
    ，曾交付押租金合計50萬3000元，並約定租賃保證金（即押
    租金）應於租約期滿時，乙方（原告）結清一切稅、費並依
    約定之方式將房屋返還甲方（被告），且無其他違約情事時
    ，由甲方（被告）無息返還，然系爭房屋原告已於98年8 月
    31日返還予被告，被告仍未返還前開押租金予原告一事，為
    被告所自認，復有原告提出租賃契約書2 份為證，並經本院
    依職權調取本院98年度司執字第43709 號強制執行卷宗核閱
    卷內所附臺灣臺北地方法院北院隆97執字第107481號債權憑
    證屬實，堪信為真實。是以，被告既對原告負有返還上開押
    租金之債務，而原告對被告亦負有前開執行名義所載之債務
    ，且均屆清償期，原告自得主張以被告對其之押租金債務，
    與其對被告之前開債務互為抵銷。原告對被告之債務，既經
    抵銷50萬3000元後，尚餘112 萬7000元及自97年9 月10日起
    至98年8 月31日止，按月給付被告16萬3000元（計算式：1,
    630,000-503,000=1,127,000 ）。準此，前開執行名義原告
    對被告所負之債務，於執行名義成立後，既經原告以上開押
    租金50萬3000元為抵銷，則原告主張就前開執行名義所載之
    債權，超過112 萬7000元及自97年9 月10日起至98年8 月31
    日止，按月給付被告16萬3000元部分不得執行等情，即為有
    理由，應予准許。並依職權確認訴訟費用5510元，由被告負
    擔。
六、本件事證已臻明確，兩造其餘攻擊防禦方法及未經本院援用
    之證據，核與判決之結果不生影響，爰不予逐一論述，併此
    敘明。
七、據上論結：原告之訴為有理由，依民事訴訟法第78條、第87
    條第1項，判決如主文。
中    華    民    國    99    年    3     月    3     日
                  民事第二庭  法  官  劉逸成
以上正本證明與原本無異。
如對本判決上訴，應於判決送達後20日內向本院提出上訴狀。
中    華    民    國    99    年    3     月    8     日
                              書記官  李宜蓁

司法院資訊處製作；財團法人民間司法改革基金會備份。
